臺灣高等法院刑事裁定
110年度毒抗字第1706號
抗  告  人
即  被  告  林蘭桂原名林欣怡





上列抗告人因違反毒品危害防制條例案件，不服臺灣桃園地方法
院110年度毒聲字第1937號，中華民國110年11月24日裁定（聲請
案號：臺灣桃園地方檢察署110年度聲觀字第1752號、110年度毒
偵字第3314號），提起抗告，本院裁定如下：
    主  文
抗告駁回。
    理  由
一、原裁定意旨略以：抗告人即被告林蘭桂坦承有施用甲基安非
    他命之事實，且經警採集其尿液送驗，結果呈甲基安非他命
    陽性反應，故被告施用第二級毒品之犯行堪予認定。被告未
    曾因施用毒品而經裁定送觀察、勒戒或強制戒治，惟檢察官
    考量其另犯竊盜等罪，現由原審法院審理中，將來恐有隨時
    入監之虞，且因戒癮治療程序無法在監所內為之，認被告不
    適宜為附條件之緩起訴處分，從而向原審法院聲請裁定觀察
    、勒戒，核無濫用裁量權之情形，爰依毒品危害防制條例第
    20條第1項、觀察勒戒處分執行條例第3條第1項之規定，裁
    定將被告送勒戒處所觀察、勒戒等語。
二、抗告意旨略以：被告於民國110年3月9日在原審法院前方遭
    員警攔查，員警毫無理由要求搜索車輛，其中一名員警並違
    法以試紙檢驗鑷子。被告因急著開庭，且幼子在旁已害怕哭
    泣，只好隨同前往警局，途中員警要求被告承認犯行，並告
    知只要乖乖配合即毋須觀察、勒戒，被告因獨自照料四名幼
    子，背負龐大經濟負擔，遂依員警教導而回答問題，故筆錄
    記載之內容均非真實。被告會努力賺錢，繳納另案竊盜罪刑
    之易科罰金，請審酌上情，准予戒癮治療云云。
三、按犯毒品危害防制條例第10條之罪者，檢察官應聲請法院裁
    定，令被告入勒戒處所觀察、勒戒，其期間不得逾2月；第2
    0條第1項及第23條第2項之程序，於檢察官先依刑事訴訟法
    第253條之1第1項、第253條之2第1項第4款至第6款或第8款
    規定，為附條件之緩起訴處分時，不適用之，毒品危害防制
    條例第20條第1項、修正後之第24條第1項分別定有明文。
四、經查：被告於110年3月6日下午9時許，在桃園市中壢區凱悅
    KTV外面巷子內，以燒烤玻璃球吸食煙霧之方式施用第二級
    毒品甲基安非他命1次，嗣於同年月9日下午4時30分許，在
    桃園市○○區○○路000號為警查獲之事實，業經被告於警詢、
    偵查時坦承不諱（毒偵卷第11至15、107頁），且被告警詢
    後所採集之尿液，經送台灣檢驗科技股份有限公司以酵素免
    疫分析法（EIA）初步檢驗，再以氣相層析/質譜儀法（GC/M
    S）、液相層析串聯質譜儀（LC/MS/MS）複驗，安非他命、
    甲基安非他命均呈陽性反應，有該公司110年3月29日出具之
    濫用藥物檢驗報告及桃園市政府警察局保安警察大隊真實姓
    名與尿液、毒品編號對照表在卷可稽（毒偵卷第35、37頁）
    ，被告施用第二級毒品甲基安非他命1次之犯行，足堪認定
    。原審因而依檢察官之聲請，裁定被告應送勒戒處所觀察、
    勒戒，於法並無不合。
五、被告雖執前詞提起抗告，惟查：
　㈠被告於110年3月9日駕駛自小客車時停車怠速，經巡邏員警趨
    前盤查，因察覺被告神色有異並詢問有無攜帶違禁物，徵得
    被告同意搜索後，由其主動交付鑷子1枝，並坦承有以該鑷
    子碰過安非他命毒品，嗣隨同返回保安警察大隊，由被告親
    自排放尿液並封瓶捺印等情，業據被告坦認在案（毒偵卷第
    12至17頁），並有桃園市政府警察局保安警察大隊查獲施用
    （持有）毒品案件經過情形紀錄表、自願受搜索同意書、桃
    園市政府警察局保安警察大隊搜索扣押筆錄暨扣押物品目錄
    表、勘察採證同意書附卷可稽 (毒偵卷第25至31、43、49頁
    )。又被告於110年10月26日檢察事務官詢問時，亦陳稱：對
    於採尿過程沒有意見，尿液是我親自排放及封緘等語，並於
    檢察事務官詢以「有沒有其他陳述？」時，答稱：「沒有」
    （毒偵卷第108頁），均未爭執員警搜索及採尿程序有何違
    法或不當之處，足認本件確係被告自願同意搜索、採尿甚明
    。是員警因見被告停車怠速而予以盤查，被告並於同意員警
    搜索之際，主動交付其長褲右側口袋內之鑷子，並表明該鑷
    子曾摻有安非他命毒品等情，員警依其陳述之內容，有相當
    理由認被告有施用第二級毒品之犯行，因有調查之必要，乃
    以台塑生醫訊知嗎啡／甲基安非他命二合一檢驗試劑予以鑑
    驗，並無違法採證之虞，則被告既已同意搜索，自不能僅因
    嗣後鑑驗結果不利於己而再行爭執該調查程序之合法性，其
    空言質疑員警違法搜索、檢驗，尚不足採。　　　
　㈡抗告意旨另辯稱係因員警曾告知坦承犯罪即毋須觀察、勒戒
    ，被告為求戒癮治療而配合自白云云。惟毒品危害防制條例
    所規定之「觀察、勒戒」程序，係針對受處分人所為保安處
    分，目的在戒除行為人施用毒品身癮及心癮，以達教化與治
    療之目的，其立法意旨在幫助施用毒品者戒毒，性質上為一
    療程，而非懲罰，並屬強制規定。而所謂「緩起訴之戒癮治
    療」，係由檢察官審酌個案情形，依毒品危害防制條例第24
    條規定，改以緩起訴處分方式轉介毒品施用者前往醫療院所
    治療。惟是否給予被告為附命完成戒癮治療之緩起訴處分，
    事屬刑事訴訟法第253條之1第1項及第253條之2第1項第6款
    特別賦予檢察官之職權，法院原則上應尊重檢察官職權之行
    使，僅就檢察官之判斷有違背法令、事實認定有誤或其他裁
    量重大明顯瑕疵等事項，予以有限之低密度審查，檢察官就
    此裁量權之行使，苟無濫用或不當情形，自不得任意指為違
    法。本件檢察官於斟酌被告之個案情形後，以其另犯竊盜等
    罪，現由原審法院審理中，並有他案業經判處應執行有期徒
    刑2月確定，將來恐有隨時入監之虞，且因戒癮治療程序無
    法在監所內為之，認不適宜為附條件之緩起訴處分，而向法
    院聲請裁准觀察、勒戒，以達戒除被告毒癮之目的，此實屬
    檢察官依法行使裁量權之範疇，且此裁量並無明顯裁量怠惰
    或濫用之情事，其聲請應屬有據，自無由法院或其他執法人
    員審酌以其他方式替代之餘地。至被告所稱工作、家庭生活
    等因素云云，尚非得以免除觀察、勒戒之事由。被告執前詞
    提起抗告，核屬無據。
　㈢綜上，原審以被告確有施用第二級毒品甲基安非他命之犯行
    ，因而裁定令被告入勒戒處所觀察、勒戒，核其認事用法，
    並無違誤或不當。本件抗告為無理由，應予駁回。
據上論斷，依刑事訴訟法第412條，裁定如主文。
中　　華　　民　　國　　110 　年　　12　　月　　30    日
                  刑事第二十五庭審判長法　官  邱滋杉
                                      法　官  邱瓊瑩
                                      法　官  陳彥年
以上正本證明與原本無異。
不得再抗告。
                                      書記官  彭秀玉
中　　華　　民　　國　　110 　年　　12　　月　　30　　日